臺灣高雄地方法院刑事判決　　　　　　　　　　　　九十一年度易字第一一八四號
　　公　訴　人　臺灣高雄地方法院檢察署檢察官
　　被　　　告　乙○○
右列被告因傷害案件，經檢察官提起公訴（九十年度偵字第一八九一二號），本院判
決如左：
    主  文
乙○○無罪。
    理  由
一、公訴意旨係以︰被告乙○○因與告訴人甲○○均為位於高雄縣燕巢鄉○○路一號
    「仁愛之家」之臨時僱員，因二人於工作上已有嫌隙，於民國九十年八月二十二
    日九時許，又因細故發生爭執，乙○○因不滿甲○○對之叫罵，竟基於傷害之犯
    意，利用推載病患韓永和之輪椅之機，撞及甲○○，致甲○○受有下唇擦傷、破
    皮、右小腿瘀腫及右大腿擦傷之傷害，案經甲○○提出告訴，因認被告乙○○涉
    犯傷害罪嫌。
二、按犯罪事實應依證據認定之，無證據不得推定其犯罪事實。又不能證明被告犯罪
    者，應諭知無罪之判決，刑事訴訟法第一百五十四條、第三百零一條第一項分別
    定有明文。另按事實之認定，應憑證據，如未能發現相當證據，或證據不足以證
    明，自不能以推測或擬制之方法，為裁判基礎；且被告否認犯罪事實所持之辯解
    ，縱屬不能成立，仍非有積極證據足以證明其犯罪行為，不能遽為有罪之認定，
    最高法院分別著有四十年臺上字第八六號判例、三十年度上字第一八三一號判例
    可資參照。
三、訊據被告乙○○固不否認於上開時間、地點與告訴人甲○○發生爭執，並推著一
    名坐輪椅的老先生等情，惟堅決否認有何傷害犯行，辯稱：伊當時推著老人，但
    因不小心以輪椅踏板處碰到告訴人的腳踝處，僅是輕微碰到，且告訴人當時有穿
    著雨鞋，告訴人並未跌倒，並無受任何傷害等語。公訴意旨認被告涉有傷害犯行
    ，係以告訴人甲○○之指訴、博正醫院之診斷證明書及告訴人之傷害嚴重情形，
    非告訴人自殘所假造等為其論據。
四、惟查：
  （一）證人即當時亦在現場目擊被告與告訴人爭執過程之郭俊呈證稱︰伊在仁愛之
        家服代替役，當時伊正替病患更換健保卡，而在現場，因告訴人要求被告幫
        忙，但遭被告拒絕，至發生爭執，告訴人便向被告叫罵，被告急忙要將病患
        推出病房，此時告訴人本亦離開，但因告訴人又突然回頭，至被告以所推病
        患之輪椅踏板處碰及告訴人腳部，被告碰到告訴人的力量很輕，伊見告訴人
        並未受到任何傷害等語甚明（見警卷第四頁及其背面調查筆錄），復有證人
        即仁愛之家督導人員林美靜亦到庭證稱︰被告與告訴人二人發生爭執當時伊
        雖未在場，是事後才趕到，當時伊還有詢問並看告訴人何處受傷，告訴人僅
        稱嘴唇受傷，但伊看不出來，並教導告訴人如何替老人洗澡等，告訴人即表
        示此為低賤工作，伊認為告訴人之觀念不正確，立刻糾正告訴人，並對告訴
        人表示，如有此觀念可不用再來上班，結果告訴人一聽伊如此說，就開始坐
        在大門口哭鬧並報警等語甚明（見本院九十一年五月十四日審判筆錄）。
  （二）又告訴人因受有下唇擦傷破皮零點五公分、右小腿瘀腫（五×三公分）及右
        大腿擦傷（一×一公分）之傷害，於九十年八月二十二日十三時十六分許前
        往醫院看診，而告訴人右小腿之傷勢約在小腿中央處，右腿二處傷均在人體
        正面處，有博正醫院開立之診斷證明書、九十一年四月二十五日函及告訴人
        受傷示意圖各一紙在卷可參，並佐以告訴人所指稱︰當時伊推一名老人進入
        ，被告即表示該名老人非伊所負責照顧之病人，叫伊不要管，伊轉身要離開
        時，被告即將該輪椅轉面來撞伊二腳後腳腳踝處，當時是輪椅何處碰到伊，
        伊並不清楚，且於碰撞時，伊咬到下唇，致伊嘴唇受傷，至於右大腿受傷則
        可能是擦到門或門框處受傷，擦傷部位伊亦記不清楚等語。是對照告訴人所
        指因被告以輪椅撞伊後腳踝處，致伊咬到下嘴唇處，足認當時衝撞力道必大
        ，始有可能造成告訴人因此猛烈撞及力才不慎自行咬到下唇，但告訴人之後
        腳踝並無任何傷勢，而右小腿之傷勢是在人體正面之小腿中央處，並對於大
        腿擦傷究係如何造成，則亦無法確實記憶陳述傷勢造成之原因，是告訴人指
        述實有疑義。且證人即至現場處理之高雄縣警察局深水派出所員警古鑫松到
        庭結證稱：伊當天是備勤，接獲勤務中心之通知而前往「仁愛之家」，到達
        時見告訴人坐在地上哭，表示遭人欺侮，並詢問告訴人何處受傷，告訴人僅
        稱腳部受傷，當時並有帶照相機，要幫告訴人拍照受傷部位，但為告訴人拒
        絕，且告訴人穿著長褲及雨鞋，伊並無法看到告訴人究係何處受傷，告訴人
        當時還翻嘴唇給伊看，表示嘴唇有受傷，但伊亦看不出來告訴人嘴唇有何紅
        腫或流血情形等語明確（建偵查卷第七頁背面訊問筆錄及本院九十一年五月
        十四日審理筆錄），與證人即高雄縣燕巢鄉消防隊隊員徐家鴻亦證稱：伊到
        現場，告訴人穿著長褲及雨鞋，就告訴人外觀看不出有何受傷情形等語（見
        偵查卷第七頁背面訊問筆錄）。
  （三）綜上所述，並參諸：告訴人之告訴，係以使被告受刑事訴追為目的，是其陳
        述是否與事實相符，仍應調查其他證據以資審認（參照最高法院五十二年臺
        上字第一三○○號等判例要旨），而所謂就其他方面調查認與事實相符，非
        僅以所援用之旁證足以證明被害結果為已足，尤須綜合一切積極佐證，除認
        定被告確為加害人之可能外，在推理上無從另為其他合理原因之假設，有一
        不合於此，即不能以被害人之陳述做為論斷之證據。本件卷附之驗傷診斷書
        僅能證明告訴人於驗傷當時受有右腿及嘴唇等處擦傷或瘀腫之傷害，而未能
        證明該等傷害即係被告所造成；而告訴人所述遭受傷之情形，顯存有疑義，
        已如前述，非無瑕疵可指；到庭證人均證稱未看見告訴人受傷情形，此外，
        復查無其他證據可資證明被告之推輪椅碰及告訴人腳踝之行為即造成告訴人
        受傷，本件不能證明被告涉犯傷害罪，自應為其無罪之諭知。
據上論斷，應依刑事訴訟法第三百零一條第一項，判決如主文。
中      華      民      國    九十一    年      五      月     三十     日
                                  臺灣高雄地方法院刑事第四庭
                                         法  官  程克琳
右正本證明與原本無異。
如不服本判決，應於判決送達後十日內，向本院提出上訴狀。
                                         書記官   梁瑜玲
中      華      民      國    九十一    年      五      月     三十     日
